臺灣高等法院臺南分院刑事判決
111年度上訴字第171號
上  訴  人  
即  被  告  楊衍燊
選任辯護人  康文彬律師（法律扶助）
上列上訴人因毒品危害防制條例案件，不服臺灣臺南地方法院11
0年度訴字第790號中華民國110年12月23日第一審判決（起訴案
號：臺灣臺南地方檢察署110年度偵字第5914號、第6263號），
提起上訴，本院判決如下：
    主  文
①原判決關於附表編號2所宣告之「刑」，及「應執行刑」部分，
  均撤銷。
②楊衍燊犯原判決認定附表編號2之罪，累犯，處有期徒刑參年。
③其他上訴駁回（附表編號1之「刑」部分）。
④上開撤銷部分及駁回部分，應執行有期徒刑伍年參月。
　  事實及理由
一、民國（下同）110年6月18日修正施行之刑事訴訟法第348條
    第3項規定：「上訴得明示僅就判決之刑、沒收或保安處分
    一部為之」。本案係於111年1月28日繫屬本院，僅有被告提
    起上訴，被告表明其對於原審認定的犯罪事實、罪名均不爭
    執，明白表示其僅針對原審宣告之「刑」提起上訴，主張其
    應有毒品危害防制條例第17條第1項、刑法第59條減刑之適
    用，請求本院從輕量刑（本院卷第267頁審理筆錄參照），
    因此，原審認定的「犯罪事實」並不在本院審查範圍（刑事
    訴訟法第348條第3項立法理由參照），本案審判範圍即僅就
    原判決「量刑」妥適與否進行審理（包括下列刑的加重、減
    輕事由）。
二、本案既是依照原審認定的犯罪事實及罪名為基礎進行審查，
    被告僅就原審的「量刑」提起上訴，則關於被告的犯罪事實
    、論罪理由（包含罪名、證據及所犯法條）、沒收，本院爰
    引用第一審判決書之記載（如附件）。
　　有關原審的宣告刑部分，則均不在引用範圍，均應依本院宣
    告主文所準。
三、被告構成累犯，應依刑法第47條第1項加重其刑：
　　被告前因販賣毒品案件，經原審法院以104年度訴字第237號
    判決判處應執行有期徒刑4年，經二、三審法院駁回被告的
    上訴而確定後，被告於民國109年5月20日假釋出監交付保護
    管束，於109年10月1日保護管束期滿未經撤銷而執行完畢，
    有被告前案紀錄表在卷可查，被告於受徒刑之執行完畢後，
    5年以內故意再犯本案有期徒刑以上之2罪，依刑法第47條第
    1項規定，均為累犯；被告未因前開販賣毒品案件徒刑執行
    完畢而有所警惕，再為本案販賣毒品犯行，對於刑罰的反應
    力薄弱，有特別惡性，且本件所犯各罪經依累犯規定加重法
    定最低本刑之結果，均未使被告所受刑罰超過其所應負擔之
    罪責，即無司法院釋字第775號解釋意旨所指應裁量不予加
    重最低本刑，否則將致罪刑不相當之情形，爰均依刑法第47
    條第1項之規定加重其刑（法定刑無期徒刑部分依法不得加
    重）。
四、被告關於原判決附表2次犯行均符合毒品危害防制條例第17
    條第2項偵、審自白減刑規定：
　  犯第4條之罪於偵查及歷次審判中均自白者，減輕其刑，毒
    品危害防制條例第17條第2項定有明文。被告就本案2次販賣
    第二級毒品犯行，於偵查、原審及本院審理時均自白犯罪，
    爰均依毒品危害防制條例第17條第2項之規定，減輕其刑，
    並均依刑法第71條第1項規定，先加後減之。
五、原判決附表編號2犯行符合毒品危害防制條例第17條第1項減
    刑：
　㈠毒品危害防制條例第17條第1 項規定：「犯第4 條...之罪，
    供出毒品來源，因而查獲其他正犯或共犯者，減輕或免除其
    刑」。
　㈡被告就原判決附表編號1犯行，供稱其毒品來源為綽號「阿發
    」、「小叮噹」之人（警卷一第8頁、他卷一第88頁），然
    因被告無法提供充足的資料，檢警因而無法查獲「阿發」、
    「小叮噹」，有嘉義縣警察局竹崎分局111年4月5日函暨職
    務報告（本院卷第193頁）、臺灣臺南地方檢察署111年4月8
    日函在卷可參（本院卷第197頁），因此被告就原判決附表
    編號1犯行部分，並無此條項減刑適用。　
　㈢被告就原判決附表編號2犯行，供稱毒品來源為綽號「小樹」
    之顏○○（警卷一第5頁、警卷二第8頁、他卷一第88頁、本院
    卷第149頁），經被告指證並提供相關資料供臺灣臺南地方
    檢察署檢察官偵查後，該顏○○於110年2月23日、110年3月7
    日先後販賣第二級毒品甲基安非他命給被告的犯行，業經該
    署檢察官以111年度偵字第22173號提起公訴在案，有被告於
    本院的指證筆錄、被告提供手機供本院勘驗後的勘驗結果、
    本院將上開檢舉資料送請檢察官偵查的相關文書、該起訴書
    可參（本院卷第147頁、第191頁、第203頁、第221頁、第23
    1頁），並有本院依職權調取的該案卷宗可佐（本院卷第247
    頁），觀諸顏○○販賣給被告的時間是在110年2月23日，在被
    告本案原判決附表編號2犯行之前，就時間順序而言，顏○○
    確為被告原判決附表編號2犯行的毒品來源無誤，因此被告
    就原判決附表編號2犯行乃符合供出毒品來源而查獲正犯的
    減刑事由（最多可減輕三分之二）。被告就此部分犯行同時
    有上開2個減刑事由，應遞減其刑。　
六、被告本案2次犯行均無刑法第59條情輕法重之適用：
　㈠刑法第59條所規定之酌量減輕其刑，係裁判上之減輕，必以
    犯罪之情狀可憫恕，認為宣告法定最低度之刑猶嫌過重者，
    始有其適用。如別有法定減輕之事由，應先依法定減輕事由
    減輕其刑後，科以最低刑度，猶嫌過重時，始得為之；刑法
    第59條之酌量減輕其刑，必於犯罪之情狀，在客觀上足以引
    起一般同情，認為即予宣告法定低度刑期，猶嫌過重者，始
    有其適用，且是否酌量減輕其刑固為法院依法得自由裁量之
    事項，然非漫無限制。
　㈡本案被告販賣第二級毒品罪的最低法定刑為有期徒刑10年（
    毒品危害防制條例第4條第2項），經依毒品危害防制條例第
    17條第2項偵、審自白規定減輕其刑後，刑度最低可減至有
    期徒刑5年，原判決附表編號2犯行再依毒品危害防制條例第
    17條第1項遞減輕其刑後，則被告的法定最低刑度更可減至1
    年8月。其次，販賣第二級毒品助長毒品流通氾濫，危害國
    民健康甚鉅，惡性非輕，且被告於犯罪時正值50歲之壯年，
    自陳其學歷是大學畢業、有正當工作，家中僅需照顧母親（
    原審卷第123頁），客觀上並無非必需要鋌而走險、令人同
    情的犯案動機。因此，經綜合考量後，被告並無宣告法定低
    度刑仍嫌過重之情，並無再依刑法第59條規定酌減其刑之必
    要。被告上訴主張其有依刑法第59條減刑適用云云，並無理
    由。
七、撤銷原審判決附表編號2「刑」的部分：
　㈠原審審理後，認為被告此部分犯行事證明確，予以論罪科刑
    ，固非無見，然被告就此部分乃有毒品危害防制條例第17條
    第1項供出毒品來源因而查獲正犯的減刑適用，原審漏未予
    以適用，就刑的量定乃有違法不當之處，被告提起上訴，主
    張原審此部分量刑不當，為有理由，應由本院予以撤銷改判
    。原審諭知的應執行刑部分，亦因失所附麗而應一併撤銷。
　㈡爰審酌被告前已因販賣毒品執行完畢，不知改過，仍為本案
    販賣第二級毒品犯行，且被告此種犯行，危害社會治安及國
    民健康，所為應予非難；惟念被告犯後坦承犯行，犯後態度
    良好，復考量被告販賣第二級毒品之數量非鉅，與上游毒梟
    出售數量龐大之毒品牟取暴利之情形有別；另參酌被告於原
    審自陳之智識程度、工作及家庭的生活情況，及犯罪動機、
    犯罪手段、犯罪所生危害等一切情狀，量處如本院判決主文
    欄第2項所示之刑。
八、駁回上訴部分（原審判決附表編號1部分）：
  ㈠原審就此部分審理後，認為被告此部分犯行事證明確，乃適
    用上開實體法規，並審酌被告上開前科素行、販賣第二級毒
    品危害施用者及國民身心健康，被告犯後坦承犯行，本案販
    賣數量非鉅，及上開智識程度，生活狀況等一切情狀，量處
    有期徒刑5年2月，其認事用法並無違誤，量刑亦屬妥適。
　㈡被告上訴主張其此部分犯行有刑法第59條減刑適用，並無理
    由，已如上述。另被告上訴主張原審此部分量刑過重云云，
    然原審量處被告有期徒刑5年2月，已是斟酌刑法第57條所列
    各款事由，並無違法不當之處，且被告原判決附表編號1犯
    行，因僅符合毒品危害防制條例第17條第2項減刑事由，原
    審量處5年2月，已經是在減刑後最低的有期徒刑5年，往上
    酌加2月而已，並無過重之虞。因此，被告主張原審就附表
    編號1量刑過重云云，並無理由，應予駁回。
九、定應執行刑部分：　　
　　被告本件所為均屬販賣第二級毒品之犯罪，其犯罪方式與行
    為態樣均屬雷同，販賣之對象為同一人，對法益侵害之加重
    效應不大，如以實質累加之方式定應執行刑，則處罰之刑度
    顯將超過其行為之不法內涵，而違反罪責原則，復參諸刑法
    第51條第5款係採限制加重原則，而非累加原則，及對被告
    本案犯行之惡性累積評價，並考量行為人之後復歸社會之可
    能等一切情狀，就被告所犯如附表各編號所示之犯行，定其
    應執行刑如主文所示。
據上論結，應依刑事訴訟法第368條，第369條第1項前段、第364
條、第299條第1項前段、第373條，判決如主文。
本案經檢察官李佳潔提起公訴，檢察官林志峯到庭執行職務。
中　　華　　民　　國　　111 　年　　11　　月　　30　　日
                  刑事第四庭    審判長法　官  蔡廷宜
                                      法　官  林坤志
                                      法　官  蔡川富
以上正本證明與原本無異。
如不服本判決應於收受送達後20日內向本院提出上訴書狀，其未
敘述上訴理由者，並得於提起上訴後20日內向本院補提理由書（
均須按他造當事人之人數附繕本）「切勿逕送上級法院」。
　　　　　　　　　　　　　　　　　　　書記官  黃心怡　　
中　　華　　民　　國　　111 　年　　11　　月　　30　　日
附錄本案論罪科刑法條全文：
毒品危害防制條例第4條
製造、運輸、販賣第一級毒品者，處死刑或無期徒刑；處無期徒
刑者，得併科新臺幣3千萬元以下罰金。
製造、運輸、販賣第二級毒品者，處無期徒刑或10年以上有期徒
刑，得併科新臺幣1千5百萬元以下罰金。
製造、運輸、販賣第三級毒品者，處7年以上有期徒刑，得併科
新臺幣1千萬元以下罰金。
製造、運輸、販賣第四級毒品者，處5年以上12年以下有期徒刑
，得併科新臺幣5百萬元以下罰金。
製造、運輸、販賣專供製造或施用毒品之器具者，處1年以上7年
以下有期徒刑，得併科新臺幣1百50萬元以下罰金。
前五項之未遂犯罰之。